【裁判字號】    98,交聲,2498
【裁判日期】    981215
【裁判案由】    違反道路交通管理處罰條例聲明異議
【裁判全文】
臺灣桃園地方法院刑事交通事件裁定    98年度交聲字第2498號
原處分機關  交通部公路總局新竹區監理所中壢監理站
異  議  人
即受處分人  乙○○
異議代理人  甲○○
上列異議人因違反道路交通管理處罰條例案件，對於交通部公路
總局新竹區監理所中壢監理站於民國98年9 月9 日以壢監裁字第
裁53-DB0000000號違反道路交通管理事件裁決書所為之處分，聲
明異議，本院裁定如下：
    主  文
原處分關於「不緊靠道路右側停車」部分撤銷。
乙○○汽車駕駛人併排停車，處罰鍰新臺幣玖佰元。
其餘異議駁回。
    理  由
一、原處分意旨略以：本件異議人乙○○所有車號3L-1321 號自
    小貨車，於民國98年5 月28日7 時16分許，行經桃園縣中壢
    市○○路449 號前，因不緊靠道路右側停車，經員警攔停請
    異議人出示證件，異議人拒絕出示證件並駕車離去，而經桃
    園縣政府警察局中壢分局員警逕行舉發「一、不緊靠道路右
    側停車、二、經警方告知駕駛人請其出示行照等資料，當事
    人拒絕出示，並拒絕告知後離開，不服稽查取締」之違規，
    故依道路交通管理處罰條例第56條第1 項第6 款、第60條第
    1 項、第63條之規定分別裁處異議人罰鍰新臺幣（下同）90
    0 元、3,000 元，並記違規點數1 點。
二、聲明異議意旨略以：98年5 月28日當天是異議代理人開3L-1
    321 號自小貨車至中山路449 號前停車，因需購物又臨時找
    不到車位，確有短暫臨時停車之事實，當時看到員警靠近自
    小貨車旁時已告知員警會馬上將車開走，且並未熄火而係停
    在白線外，並無違規停車，僅是暫停而已，車上沒有人，當
    初員警沒有拍照存證，實令人難以信服，且當時亦有出示證
    件並未逃逸，故請求撤銷原處分云云。
三、按汽車駕駛人停車時，有下列情形之一者，處新臺幣六百元
    以上一千二百元以下罰鍰：六、不依順行方向，或不緊靠道
    路右側，或併排停車，或單行道不緊靠路邊停車；又按汽車
    駕駛人駕駛汽車有違反本條例之行為，經交通勤務警察或依
    法令執行交通稽查任務人員制止時，不聽制止或拒絕停車接
    受稽查而逃逸者，除按各該條規定處罰外，處新臺幣3 千元
    以上6 千元以下罰鍰，同道路交通管理處罰條例第56條第1
    項第6 款及第60條第1 項分別定有明文。又有第60條第1 項
    情形者，記違規點數1 點，同條例第63條第1 項第1 款亦有
    明文。次按汽車駕駛人之行為有不服指揮稽查而逃逸之情形
    ，當場不能或不宜攔截製單舉發者，得逕行舉發；逕行舉發
    ，應記明車輛牌照號碼、車型等可資辨明之資料，以汽車所
    有人為被通知人製單舉發。道路交通管理處罰條例第7 條之
    2 第1 項第4 款、第4 項亦分別定有明文。
四、經查：
（一）按本條例之處罰，受舉發違反道路交通管理事件之受處罰
      人，認為受舉發之違規行為應歸責他人者，應於舉發違反
      道路交通管理事件通知單應到案日期前，檢附相關證據及
      應歸責人相關證明文件，向處罰機關告知應歸責人，處罰
      機關應即另行通知應歸責人到案依法處理。逾期未依規定
      辦理者，仍依本條例各該違反條款規定處罰，道路交通管
      理處罰條例第85條第1 項亦有明文。是如駕駛人有違反前
      述規定之違規行為，為警當場攔停者，處罰機關固應對汽
      機車之駕駛人為處罰；惟若舉發機關並非當場對之攔停，
      而對汽機車所有人為掣單舉發，如經舉發之汽機車所有人
      於舉發通知單上所載之應到案日期前到案，並告知處罰機
      關該名違規駕駛人姓名，即依前開規定處罰該違規之駕駛
      人，苟汽機車所有人未於應到案日期前到案，或雖於應到
      案日期前到案，而未告知處罰機關實際之違規駕駛人者，
      處罰機關仍應對車輛所有人加以處罰。查異議人代理人甲
      ○○於本院調查時，自承上開小客車係其所駕駛等語明確
      ，而本件駕駛人雖為異議人代理人甲○○，實際之違規人
      固非異議人乙○○，然異議人乙○○既為本件違規車輛之
      所有人，且既未依上開規定向處罰機關陳明更正受裁罰人
      ，則處罰機關仍逕行處罰車輛所有人即異議人乙○○，自
      無違誤，合先敘明。
（二）異議人雖執上情置辯，然於本院訊問時，證人即舉發員警
      陳昌業到庭證稱：98年5 月28日6 點至8 點執行巡邏勤務
      ，巡邏至中壢市○○路449 號前，見前面有部自小貨車車
      號為3L-1321 號停在白線以外的快車道上妨害交通，伊遂
      走到自小貨車前面發現貨車駕駛並未在車上，即逕行舉發
      ，當初伊已經就停車之違規行為照完相，突然有位男子走
      向車，表示那臺車是他的，伊就和對方表示該車已經違規
      並請當事人出示其駕照及行照，表示要對其告發，當事人
      很激動的表示其又無違法為何要出示證件，經伊多次要求
      該駕駛人出示其駕照及行照，該駕駛人仍不出示證件，並
      拒絕陳述其年籍資料，就走向其貨車駕車離去，伊是以其
      車牌號碼事後查詢警用電腦而得知年籍等語，有本院訊問
      筆錄在卷可參，並有證人陳昌業庭呈之現場舉發照片可佐
      ，況異議人代理人甲○○於本院訊問時亦自承舉發照片中
      之車子是伊的，也確實停在白線外靠路中央，伊承認伊有
      違規等語互核相符，依舉發照片觀之，受處分人違規停車
      之道路旁已停放有汽車，受處分人將其車輛停放於汽車外
      側之道路，自屬併排停車無誤。又所謂臨時停車，係指車
      輛因上、下人、客，裝卸物品，其引擎未熄火，停止時間
      未滿3 分鐘，保持立即行駛之狀態而言，若不合上述情形
      ，而係將車輛停放於道路兩側或停車場所，而不立即行駛
      者，則屬所謂停車行為，道路交通管理處罰條例第3 條第
      9 款、第10款亦有明定。本件異議代理人雖辯稱係臨時停
      車云云，惟查，系爭車輛於前揭地點停放時引擎縱未熄火
      ，然依舉發照片以觀，該車未見有人於其內，且未發現有
      上、下人客，裝卸物品等臨時停車之情況，受處分人空以
      臨時停車而非停車等詞置辯，為事後卸責之詞，尚難採信
      。復觀以道路交通管理處罰條例第56條第1 項第6 款禁止
      汽車駕駛人併排停車之規定，其立法目的無非以併排停車
      造成阻礙道路之使用空間，及因此可能產生之交通危險極
      大，為避免併排停車所造成交通壅塞及對往來車輛所造成
      之危險，以期用路人得以使用順暢之交通道路，而不因違
      規併排停車而生往來行駛所將造成碰撞，或緊急煞車所可
      能產生之事故，是駕駛人有將車輛停放於其他車輛處而併
      排之，即足以為上開法條處罰之對象，至於違規併排停車
      之時間久暫，即非所問，異議人單以停留時間短暫以為抗
      辯，自不足採。
（三）證人陳昌業就異議代理人當日有不服取締一節，已證述如
      前，且證人就當日舉發經過細節尚能清楚描述，其證述內
      容亦無前後不一致之情形，且經本院訊問證人其於舉發通
      知單上所記載「藍、貨車、男性駕駛」之意，證人答稱：
      係因當時異議代理人未出示證件，始在舉發通知單上記載
      自小貨車之特徵等語，然若異議代理人並無不服取締情事
      ，依常情觀之，證人殊無將系爭車輛顏色、車種及駕駛人
      性別等特徵特別記載於舉發通知單之理。又汽車駕駛人有
      拒絕停車接受稽查而逃逸等當場不能或不宜攔截製單舉發
      之情形，得逕行舉發，已詳如前述，準此，如無證據足資
      證明執勤警員之舉發有誤或有捏造事實違法取締之情事，
      執勤警員本其維護交通秩序、安全職責所為之依法舉發，
      自應受到合法、正確之推定。本件並無任何積極證據足以
      證明該執勤警員有虛偽舉發之情，佐以異議人並不否認有
      停車之舉，尚難僅憑異議代理人之片面指述遽認本件有濫
      行取締之情事。
五、綜上，異議人所辯上情，殊無足取，其所有之車號3L-1321
    號自小貨車，於上揭時地有併排停車，且拒絕停車接受稽查
    而逃逸之違規事實，應堪認定，原處分機關援引道路交通管
    理處罰條例第第56條第1 項第6 款、第60條第1 項及違反道
    路交通管理事件統一裁罰基準表之規定，各處異議人罰鍰
    900 元、罰鍰3,000 元，固非無見，惟查，原處分機關就異
    議人上開併排停車之行為，誤認係「不緊靠道路右側停車」
    之違規行為，尚有違誤，異議人就此部分聲明異議所執理由
    ，雖無可採，惟原處分就此部分既有前述違法情形，自應由
    本院就此部分予以撤銷，並以異議人確有「汽車駕駛人併排
    停車」之違規行為，依道路交通管理處罰條例第56條第1 項
    第6 款及違反道路交通管理事件統一裁罰基準表之規定，裁
    處異議人罰鍰900 元，以資適法。至原處分機關就異議人違
    反道路交通管理處罰條例行為，拒絕停車接受稽查而逃逸之
    違規行為，分別依同條例第60條第1 項及第63條第1 項第1
    款等規定，裁處異議人罰鍰3,000 元，並計違規點數1 點之
    處分乙節，核無違誤，異議人就此部分所為聲明異議，自無
    理由，應予駁回如主文第3 項所示。
六、依道路交通管理處罰條例第87條第2 項、道路交通案件處理
    辦法第20條前段，裁定如主文。
中    華    民    國    98    年    12    月    15    日
                  交通法庭    法  官  張瓊華
以上正本證明與原本無異。
如不服本裁定，應於送達後5 日內，向本院提出抗告狀。
                              書記官  李宜娟
中    華    民    國    98    年    12    月    18    日


司法院資訊處製作；財團法人民間司法改革基金會備份。
